【裁判字號】    95,勞簡上,13
【裁判日期】    970306
【裁判案由】    給付職業災害補償金等
【裁判全文】
臺灣桃園地方法院民事判決            95年度勞簡上字第13號
上  訴  人  丙○○
訴訟代理人  劉士昇律師
被上訴人    永立精密工業股份有限公司
法定代理人  甲○○
訴訟代理人  乙○○
            鄭華合律師
上列當事人間請求給付職業災害補償金等事件，上訴人對於民國
95年10月4 日本院桃園簡易庭94年度桃勞簡字第33號第一審判決
提起上訴，於民國97年2 月21日辯論終結，本院判決如下：
    主      文
上訴駁回。
第二審訴訟費用由上訴人負擔。
    事實及理由
一、上訴人起訴主張其自民國89年7 月起即受僱於被上訴人，擔
    任生產線作業員一職，於92年7 月31日上班途中，發生車禍
    事故致受有第一腰椎爆裂骨折等傷害。雖經住院開刀及追蹤
    治療，嗣併發第四、五腰椎椎盤突出之症狀，再於93年10月
    11 日 入院開刀切除。雖持續追蹤治療及復健，然脊椎及脊
    髓損害仍繼續擴大，併發如馬尾症候群及下肢坐骨神經病等
    病症，進而導致兩下肢肌力減損，脊主僅能前屈1 度、後屈
    1 度、左旋6 度、右旋8 度，左下肢肌力僅存3 分、右下肢
    肌力為4 分，雙側下肢已呈輕癱狀態，而遺存顯著運動傷害
    且無法復原，更已擴及上肢，再併發腕隧道症候群，造成雙
    手麻木，知覺及活動力漸失，現行動實有困難，迄今仍無法
    單獨行動，並經醫師指示，應需再治療，不宜從事工作，並
    多休息復健及療養，以防止其他併發症之發生，是依上訴人
    之現況，並不適宜從事工作。被上訴人雖不爭執上訴人所受
    傷害係職業傷害，亦核准上訴人之公傷病假，並為上訴人申
    請勞工保險職業傷病給付及工資補償。然被上訴人竟於94年
    4 月間通知上訴人所受傷害痊癒可恢復工作，並停止給付上
    訴人工資補償。上訴人係於92年7 月31日受有職業傷害，依
    勞動基準法施行細則第31條之規定，勞動基準法第59條第 2
    款所稱之工資，若以月計者，係指勞工遭遇職業災害前最近
    1 個月正常正作時間所得之工資除以30所得之金額，上訴人
    原領工資應以92年7 月為準，即月薪18,300元，除以30日後
    ，每日應為610 元。本件上訴人應受補償之金額，自92年 8
    月1 日起算至95年8 月31日止，合計共1,127 天，應為687,
    470 元（1,127 ×610） ，扣除已自被上訴人受領之工資補
    償130,987 元及自勞工保險局受領之職業傷病補助 204,045
    元（92年8 月3 日起至93年8 月19日止及93年10月11日起至
    93年10月24日止共補助165, 615元；93年8 月20 日 起至93
    年10月10日止及93年10月25日起至94年1 月6 日止共補助38
    ,430 元） 後，尚餘352,438 元。又上訴人因本件職業傷害
    所支出之醫療費用至少29,442元，亦應由被上訴人補償。上
    訴人所受職業傷害，迄未痊癒，實際上仍在醫療中。勞動基
    準法第59條第2 款所定之工資補償，係以勞工在醫療中不能
    工作為要件，即勞工實際進行醫療、復健而不能從事原來工
    作之醫療期間。而同條第3 款所稱殘廢補償，則以勞工經治
    療終止後，經指定之醫院診斷，審定其身體遺存殘廢者為要
    件，而所謂治療終止，應以勞工勞動能力確定受有減損，縱
    再經治療後仍不能回復時為準。則勞動基準法第59條第2 款
    工資補償與同條第3 款殘廢補償之規定，其立法目的、適用
    要件及補償範圍，並非互相排斥而僅得請求其一。又勞工保
    險條例第54條所稱之治療終止，依該條例施行細則第77條規
    定，係指被保險人罹患之傷病，經治療後，症狀固定，再行
    治療仍不能期待其治療效果之狀態。即以治療效果為準，非
    以實際上是否仍在醫療期間為斷，是如經治療終止診斷為殘
    廢而獲核發殘廢給付，如實際上仍有繼續治療之必要，仍得
    依同條例第34條、第36條規定，請領職業災害傷病給付。原
    審認勞工保險條例第54條給付殘廢給付之前提亦係治療終止
    ，上訴人之治療行為應自勞工保險局核發殘廢給付之日起即
    已終止，即自該日起不得再依據同條第2 款本文之規定請求
    工資補償，係將上訴人得向被上訴人請領工資補償之期間，
    端繫於上訴人何時提出申請及勞工保險局何時核發殘廢補助
    而定，自非妥當。又勞動基準法第13條規定，勞工在第59條
    規定之醫療期間，雇主不得終止契約，如依原審見解，則勞
    工因職業災害受傷實際上仍在醫療期間而不能工作，經審定
    為殘廢獲發殘廢給付，即喪失請求工資補償之資格，則勞動
    基準法第13條、第54條第1 項第2 款及第62條第2 項規定，
    亦為具文，毫無適用之餘地。上訴人依勞動基準法第59條第
    1 、2 款之規定，起訴請求被上訴人應給付381,880 元，及
    自95年9 月21日起至清償日止，按週年利率5%計算之利息。
    惟原審僅判決被上訴人應給付5,815 元，及自95年9 月21日
    起至清償日止，按週年利率5%計算之利息（被上訴人未聲明
    不服，已告確定。），而駁回上訴人其餘之訴。上訴人就其
    敗訴部分提起上訴，並聲明（一）原判決不利於上訴人部分
    廢棄。（二）上廢棄部分，被上訴人應再給付上訴人376,06
    5 元，及自95年9 月21日起至清償日止，按週年利率5 ％計
    算之利息。
二、被上訴人則以其就上訴人因上開車禍事故所受傷害係屬職業
    災害並不爭執，惟上訴人前向勞工保險局繼續申請93年8 月
    20日至94年1 月6 日之職業傷病給付時，業經勞工保險局以
    保給簡字第021010513 號函回覆以「本案經本局調閱台端病
    歷資料送請專科醫師審查，據醫理見解：趙女士所患早已痊
    癒，於93年8 月20日應可恢復工作，其於93年10月11日入院
    拔釘，可再給付2 週之療養期。據此，此次所請傷病給付應
    自93年10月11日核發至93年10月24日止，按台端平均日投保
    薪資610 元之50% 給付14日計4,270 元，將於近日核付，餘
    所請期間應不予給付」。是上訴人應自93年10月24日起即可
    恢復工作，被上訴人乃僅補償至94年3 月31日止，且被上訴
    人仍願讓上訴人回被上訴人處從事較輕鬆之工作，如接電話
    、接待客人等，惟並未為上訴人所接受。依上訴人所提之各
    項診斷證明書，上訴人自93年5 月27日起即評估為無法從事
    粗重工作，而94年5 月3 日、5 日之診斷書亦同，惟經被上
    訴人以存證信函表示上開診斷證明書無法證明上訴人無法工
    作後，上訴人所提之94年5 月12日診斷書竟變成不宜從事工
    作，嗣於94年11月24日之診斷書即又載明不宜從事粗重工作
    ，足證醫師之原意應係不宜從事粗重工作，而非不宜從事工
    作。上訴人因本件職業災害向勞工保險局申請殘廢給付，並
    經勞工保險局於93年12月10日核發402,600 元，而依勞動基
    準法第59條第3 項之規定，勞工經治療終止後，經指定之醫
    院診斷，審定其身體遺存殘廢者，才會核付殘廢給付，而上
    訴人之申請殘廢給付診斷書乃係診斷為終身僅可從事輕便工
    作，亦非無法從事工作。又勞工因遭遇職業災害，依勞動基
    準法第59條第2 款規定請求雇主補償工資，以在醫療中者為
    限。如已治療終止，經指定之醫院診斷，審定其身體遺存殘
    廢者，則得依同條第3 款請求雇主給付殘廢補償，不得再繼
    續依同條第2 款請領工資補償。又，職業災害補償在解釋上
    ，須勞工因就業場所或作業活動及職業上原因所造成之傷害
    ，即造成職業災害之原因須雇主可得控制之危害始有適用，
    若危險發生之原因非雇主可控制之因素所致，則不宜過份擴
    張職業災害認定之範圍，否則無異加重雇主之責任，而減少
    企業之競爭力，同時亦有礙社會之經濟發展。本件交通事故
    ，既非因就業場所之設備、或作業活動及職業上原因引起之
    傷害，該交通事故之發生已脫離雇主有關勞務實施之危險控
    制範圍，自非所謂之職業災害，即勞基法所稱之職業災害，
    須以該災害具有業務遂行性及災害與業務間應具有相當因果
    關係為要件。上訴人因通勤上班途中發生車禍而受傷，本非
    屬職業災害，被上訴人已超出法定責任範圍予以補償，上訴
    人仍請求不合法之工資補償，顯無理由。依勞工保險局94年
    4 月16日保給簡字第021010513 號函、上訴人於原審提出之
    診斷證明書、勞工保險殘廢診斷書，可證其並非處於不能工
    作之狀態，而被上訴人於原審就此部分並非不爭執，上訴人
    請求工資補償，顯與勞基法第59條第2 款規定不符，則其於
    94年5 月16日回函拒絕協商從事簡易之行政工作時，應有終
    止兩造間之勞動契約之意。上訴人請求被上訴人給付補償，
    自非有理等語資為抗辯，並聲明駁回上訴。
三、兩造不爭執之事實（見本院96年1 月10日準備程序筆錄）
（一）上訴人自89年7 月起即受僱於被上訴人，擔任生產線作業
      員，於92年7 月間之每日工資為610 元。
（二）上訴人於92年7 月31日上班途中，發生車禍事故致受有上
      開職業傷害，更併發第四、五腰椎椎盤突出、馬尾症候群
      、下肢坐骨神經病及腕隧道症候群等症狀，造成雙手麻木
      ，知覺及活動力漸失，現行動尚有困難，並持續至醫院復
      健中，並支付醫藥費逾29,224 元。
（三）上訴人自勞工保險局受領職業傷害補償204,045元。
（四）上訴人已受領被上訴人給付之工資補償130,987元。
（五）上訴人經勞工保險局於93年12月10日審定為殘癈，並依勞
      動基準法第59條第3款核發殘廢給付。
（六）上開事實，並有卷附勞工保險被保險人投保資料表、活期
      儲蓄存款存摺、歷史資料查詢系統「存款查詢」、桃園縣
      政府勞資爭議調解紀錄各1 紙、存證信函5 紙、診斷證明
      書26紙、醫療費用2 紙、醫療費用證明單1 紙、勞工保險
      局93年12月10日000000000000號殘廢給付核定通知書1 紙
      、勞工保險殘廢診斷書3 紙、勞工保險局95年8 月22日保
      給傷字第09510182200 號函1 紙、勞工保險局96年6 月11
      日00000000000 號函1 紙及長庚紀念醫院林口分院96年 6
      月29日（96）長決院法字第0488號函1 紙為憑。
四、本件經本院整理並協議簡化爭點後，兩造同意就本院96年 1
    月10日準備程序中，兩造協議簡化之爭點為辯論範圍，兩造
    並僅爭執勞基法第59條第2 款所稱的「醫療中」與同條第 3
    款、勞工保險條例第54條所稱之「治療終止」各為何意？勞
    基法第59條第2 款工資補償與同條第3 款殘障補償是否僅得
    擇一請求，而不得併存？（見同上準備程序筆錄）
五、本院得心證理由
（一）按「勞工因遭遇職業災害而致死亡、殘廢、傷害或疾病時
      ，雇主應依左列規定予以補償。但如同一事故，依勞工保
      險條例或其他法令規定，已由雇主支付費用補償者，雇主
      得予以抵充之：一、勞工受傷或罹患職業病時，雇主應補
      償其必需之醫療費用。職業病之種類及其醫療範圍，依勞
      工保險條例有關之規定。二、勞工在醫療中不能工作時，
      雇主應按其原領工資數額予以補償。但醫療期間屆滿二年
      仍未能痊癒，經指定之醫院診斷，審定為喪失原有工作能
      力，且不合第三款之殘廢給付標準者，雇主得一次給付四
      十個月之平均工資後，免除此項工資補償責任。三、勞工
      經治療終止後，經指定之醫院診斷，審定其身體遺存殘廢
      者，雇主應按其平均工資及其殘廢程度，一次給予殘廢補
      償。殘廢補償標準，依勞工保險條例有關之規定。」勞動
      基準法第59條第1 、2 、3 款定有明文。惟，上開規定之
      立法意旨，無非係為保障勞工生活而設，是勞工因遭遇職
      業災害而致死亡、殘廢、傷害或疾病時，雇主固應就必需
      之醫療費用、勞工在醫療中不能工作時之工資數額補償之
      ，且於勞工經治療終止後，經指定之醫院診斷，審定其身
      體遺存殘廢者，雇主並應按其平均工資及其殘廢程度，一
      次給予殘廢補償。然自該條第二款後段規定：「但醫療期
      間屆滿二年仍未能痊癒，經指定之醫院診斷，審定為喪失
      原有工作能力，且不合第三款之殘廢給付標準者，雇主得
      一次給付四十個月之平均工資後，免除此項工資補償責任
      」，及第3 款：「勞工經治療終止後，經指定之醫院診斷
      ，審定其身體遺存殘廢者，雇主應按其平均工資及其殘廢
      程度，一次給予殘廢補償」之文義暨排列順序以觀，應認
      如勞工經治療終止，已符合第59條第3 款規定之殘廢給付
      標準，而得依該款規定請求殘廢補償時，即不能再依同條
      第2 款前段之規定，繼續請求於醫療中不能工作之工資補
      償或嗣後之必要醫療費用，殊不論勞工於得請求殘廢補償
      後，是否尚仍進行醫療之行為。蓋此時勞工經雇主給付殘
      廢補償後，應認已足符合保障勞工生活之意旨，且立法者
      顯亦已就為維持雇主經濟活動之永續及保障勞工生活間為
      衡平之考量，始於第59條第2 款後段、第3 款以是否符合
      殘廢給付標準為不同之補償規定，否則此時如仍課予雇主
      於給付殘廢補償後，尚須就勞工經認定治療終止後所生之
      醫療費用或嗣後不能工作之工資再負補償之責，除有違上
      開法條之文義解釋外，亦顯非立法者之原意。故上訴人因
      本件職業傷害，在醫療中不能工作時之工資補償權，於上
      訴人經勞工保險局於93年12月10日審定為殘癈，並依勞動
      基準法第59條第3 款核發殘廢給付後，應認不得再為請求
      。
（二）茲就上訴人所得請求之金額分述如下：
  １、上訴人請求因本件職業災害而支出醫藥費29,442元部分，
      已為被上訴人所不爭執。上訴人依上開規定第1 款之規定
      ，請求被上訴人補償醫療費用29,442元，為有理由。
  ２、上訴人依上開規定第2 款之規定，請求自92年8 月1 日（
      受傷之翌日）起算至95年8 月31日止，計1,127 日，依每
      日工資610 元計算為687,470 元之工資補償金部分。經查
      ，上訴人經勞工保險局於93年12月10日審定為殘癈，並依
      同條第3 款核發殘廢給付後，自即日起即不得再依同條第
      2 款規定請求工資補償，已如前述，上訴人僅得請求自92
      年92年8 月1 日起至93年12月9 日止，計共496 天，依每
      日610 元計算，合計302,560 元之工資補償。
  ３、上訴人已受領被上訴人給付之工資補償130,987元。
  ４、上訴人受領勞工保險局職業傷害補償204,045 元，此係依
      勞工保險條例第34、36條規定勞工因不能工作而無法取得
      原有薪資之補償，雖係勞工保險局與勞工間之保險契約之
      對價，然為避免勞工又自雇主處受領工資補償，而受有不
      當得利，依勞動基準法第59條明文規定應抵充雇主依該法
      規定所應給付之工資補償。是以，本件所應抵充之部分，
      應為被上訴人依法需給付工資補償之期間（至93年12月 9
      日止）上訴人自勞工保險局所受領之職業傷害補償，至於
      93 年12 月10日起，被上訴已無給付工資補償義務，勞工
      保險局所為之職業傷害補償，上訴人並無上述不當得利之
      情形存在，自亦無再為抵充之需要。又依勞工保險條例上
      開條文之規定其給付職業傷害補助之標準，於不能工作之
      第4 日起，在第1 年之內，依平均月投保薪資之70% 發給
      ，於第1 年之後，依平均月投保薪資之50 %發給，則上訴
      人至93年12月9 日止，自勞工保險局受領之補償為
      195,200 元（自92年8 月3 日起至93年8 月2 日止合計
      155,855 元＋自93年8 月3 日起至93年12月9 日止合計
      39,345元）。上訴人自勞工保險局所受領之職業傷害補償
      ，應抵充之金額即為195,200 元。
  ５、本件上訴人因本件職業傷害所得請求之醫藥費29,442元、
      工資補償302,560 元，合計332,002 元，惟扣除被上訴人
      已給付工資補償130,987 元及勞工保險局給付職業傷害補
      償195,200 元後，上訴人應僅得請求工資補償5, 815元，
      及自95年9 月21日（上訴人庭陳書狀繕本送達被上訴人之
      翌日）起至清償日止，按週年利率5%計算之遲延利息。
六、綜上所述，上訴人依勞動基準法第59條第1 、2 款規定請求
    被上訴人給付5,815 元，及自95年9 月21日起至清償日止，
    按週年利率5%計算之遲延利息，為有理由，應予准許。逾此
    所為請求，為無理由，應予駁回。原審就上開駁回部分，為
    上訴人敗訴之判決，於法並無不合。上訴人上訴意旨指摘原
    判決不當，求予廢棄改判如其聲明第2 項所示，為無理由，
    應予駁回。
七、本件事證已臻明確，兩造其餘攻擊防禦方法，核與本件判決
    結果不生影響，爰不一一論列，併此說明。
據上論結，本件上訴為無理由，依民事訴訟法第436條之2第2項
、第449條第1項、第78條，判決如主文。
中    華    民    國    97    年     3     月    6    日
                  民事第三庭審判長法  官  汪智陽
                                  法  官  林曉芳
                                  法  官  張天民
以上正本係照原本作成。
本件不得上訴。
中    華    民    國    97    年     3     月    6    日
                                  書記官  劉彩華


司法院資訊處製作；財團法人民間司法改革基金會備份。
